【裁判字號】    95,上易,376
【裁判日期】    950630
【裁判案由】    竊盜
【裁判全文】
臺灣高等法院高雄分院刑事判決         95年度上易字第376號
上  訴  人  臺灣高雄地方法院檢察署檢察官
被      告  丙○○
選任辯護人  劉啟輝律師
上列上訴人因被告竊盜案件，不服臺灣高雄地方法院94年度易字
第1891號中華民國95年4 月21日第一審判決（起訴案號：臺灣高
雄地方法院檢察署94年度偵字第22334 號），提起上訴，本院判
決如下：
    主  文
原判決撤銷。
丙○○共同連續攜帶兇器竊盜，處有期徒刑陸月，如易科罰金，
以佰元折算壹日。
    事  實
一、丙○○意圖為自己不法之所有，並基於概括犯意，於民國（
    下同）94年9 月27日晚間，連續在高雄市區，先後竊取他人
    下列之財物：
  (一)於94年9 月27日22時30分許，騎乘車號不詳之機車，在高雄
    市○○路與青年路口，見乙○○騎乘機車下車購物並未蓋上
    機車座墊之際，徒手竊取乙○○所有置於機車座墊下置物箱
    內之PANTECH 牌手機1 支，得手後供為己用。
  (二)於94年9 月27日23時許，夥同綽號「阿忠」之不詳姓名之成
    年男子，騎乘車號不詳之機車，共同基於意圖為自己不法所
    有之犯意聯絡，在高雄市○○區○○路與苓雅路口，見甲○○騎乘機車下車買飲料之際，由丙○○持客觀上足以為兇器
    之Ｔ字型板手1 支撬開其機車置物箱之鑰匙孔，竊取置於機
    車座墊下置物箱內之花紋手提包1 只（內含TELSON牌手機1
    支、LV咖啡色皮夾1 個、中華商業銀行信用卡1 張及新台幣
    2000元）。得手後，二人欲共乘上開機車離去時，因附近之
    攤販王品治早已有所警覺，乃告知另一攤販曾寶舜，二人乃
    上前共同逮捕丙○○，而另綽號「阿忠」之不詳姓名之成年
    男子則趁隙逃逸。
二、案經高雄市政府警察局苓雅分局報請臺灣高雄地方法院檢察
    署檢察官偵查起訴，暨移送原審併辦。
    理  由
一、上開犯罪事實，業據被告丙○○於本院審理中坦承不諱（見
    本院卷第26、27頁），核與證人即被害人乙○○、甲○○分
    別於警訊指稱失竊情節相符，並有高雄市政府警察局苓雅分
    局搜索、扣押筆錄、扣押物品目錄表、贓物認領保管單2 紙
    附卷可稽。又被告係與另一人共同竊取甲○○之財物，而當
    時甲○○之機車置物係緊密情事，業經證人甲○○於原審證
    稱：「我在苓雅市場買東西要走時，就發現有二個人騎機車
    尾隨在我的後面，．．我就先左轉到自強路上的前面攤販處
    停下來，他們二人也停在我的機車旁邊，我先下車點東西，
    當時我沒有帶皮包下車，皮包放在機車置物箱內，因為他人
    離我的機車很近，我就不敢再回去拿皮包」、「我下車時有
    按一下座墊，且我下車時也沒有打開置物拿東西」等語（見
    原審卷第68、71頁），足見證人即被害人甲○○於離開其機
    車前往買東西前，早已注意有二人尾隨之而特別注意其置於
    置物箱內之物。又當場逮捕被告之證人曾寶舜於原審審理時
    亦證稱：「看到兩個人騎摩托車互載，已經拿到包包要走時
    ，我就從後捉住坐在後座的人的肩膀，一個人往永昌街，一
    個人朝四維路跑，後來是朝四維路跑的那個人被我們路人與
    在那裡做生意的人捉住，被捉到的是坐在後座的那個人（即
    被告）。」等語（原審卷第91、92頁）；另證人王品治亦到
    庭證稱：「我是在該處擺攤，看到在庭的被告與他的一位朋
    友，二人共騎一部摩托車，在自強三路的苓雅夜市逛來逛去
    ，我看他們騎來騎去，且不時的看著停在路邊的汽車或機車
    ，最後看到一位女生騎一部摩托車，被告與其朋友就尾隨在
    該女生的後面」、「被告就跟他的朋友就將置物箱打開，把
    皮包拿出來準備要騎摩托車要逃跑，我就跟曾寶舜上前過去
    捉，被告從自強三路往四維路方向逃走，被告的朋友往永昌
    街與文武街方向逃走」等語（見原審卷第106 頁），足見被
    告係與其友人前往共同行竊無疑。又被告係持Ｔ型板手撬開
    被害人甲○○之置物箱竊取機車置物箱內之物品一事，已經
    其於警訊及偵查中自承在卷（見警卷第2 頁、偵卷第8 頁）
    ，而當時被害人甲○○之機車置物箱係緊密一事，已如前述
    ，再證人王品治於原審審理中亦證稱：「我是有看到被告有
    從褲子口袋拿出東西出來」、「我有看到被害人將置物箱關
    起來後有朝座墊壓下去」等語（見原審卷第110 、111 頁）
    ，復衡之常情，倘機車置物箱已經緊密，若要打開置物箱則
    必須以工具撬開等情，顯見被告於警訊、偵查及本院自承有
    以Ｔ型板手撬開置物箱竊取物品一事較為可採，是其於原審
    辯稱未以工具為之云云，自不足採信。綜上所述，被告之自
    白與事實相符。本件事證明確，被告犯行堪以認定。
二、按「刑法第321 條第1 項第3 款之攜帶兇器竊盜罪，係以行
    為人攜帶兇器竊盜為其加重條件，此所謂兇器，其種類並無
    限制，凡客觀上足對人之生命、身體、安全構成威脅，具有
    危險性之兇器均屬之，且祇須行竊時攜帶此種具有危險性之
    兇器為已足，並不以攜帶之初有行兇之意圖為必要。螺絲起
    子為足以殺傷人生命、身體之器械，顯為具有危險性之兇器
    」，最高法院79年臺上字第5253號判例意旨可資參照。本件
    被告持以竊取甲○○財物之Ｔ型扳手一只，已經被告丟棄而
    未扣案，已經其於警訊自承在卷（見警卷第4 頁），而衡之
    常情Ｔ型扳手，係屬質地堅硬之金屬器具，足以供作兇器使
    用，是核被告所為事實(二)之犯行，係犯刑法第321 條第1 項
    第3 款之攜帶兇器竊盜罪，所犯犯罪事實(一)之犯行，係犯刑
    法第320 條第1 項之普通竊盜罪。被告與綽號「阿忠」之不
    詳姓名之成年男子間，就上開事實(二)之犯行，有犯意聯絡及
    行為分擔，均為共同正犯。又被告先後二次竊盜犯行，時間
    緊接，所犯又係同一罪名之罪，顯係基於概括之犯意，反覆
    實施，應依連續犯之規定論以連續攜帶兇器竊盜一罪。公訴
    人雖未就被告事實(一)部分行為起訴，惟被告此部分與起訴事
    實（事實(二)部分之犯行），具有連續犯之裁判上一罪關係，
    為起訴效力所及，本院自得一併審理。
三、原審以被告罪證明確，予以論罪科刑，固非無見。惟查，被
    告係持Ｔ型扳手竊取被害人甲○○之物，已如前述，原審誤
    認被告係徒手竊取，尚有誤認。公訴人上訴意旨，執此指摘
    原判不當，為有理由，自應由本院將原判決撤銷改判。爰審
    酌被告不思努力工作以賺取所需，竟於同一日連續2 次竊盜
    他人財物，惟念及其於本院坦承犯行，犯罪所得非鉅，且其
    年僅25歲，為給予自新機會等一切情狀，量處有期徒刑6 月
    ，並諭知如易科罰金以300 元折算1 日之標準。至於被告犯
    上開犯罪事實(二)竊盜罪所用之Ｔ型扳手1 支，已經被告丟棄
    ，業據其於警訊供承在卷，為免日後沒收困難，故不予以宣
    告沒收，併此敘明。末按，刑法第62條所規定之自首，以對
    於未發覺之罪，向有偵查權之機關或公務員自承犯罪，進而
    接受裁判為要件；而具有裁判上一罪關係之犯罪，苟全部犯
    罪未被發覺前，行為人僅就其中一部分犯罪自首，固仍生全
    部自首之效力，反之，倘其中一部分犯罪已先被有偵查權之
    機關或公務員發覺，行為人方就其餘未被發覺之部分，自動
    供認其犯行時，因與上開自首之要件不符，自不得適用自首
    之規定減輕其刑，最高法院90年度台上字第5435號判決可資
    參照。本件被告係於犯罪事實(二)之犯行，經民眾依現行犯逮
    捕並送交司法警察後，始發現被害人乙○○所遭竊之手機1
    支乙節，有94年9 月28日11時高雄市政府警察局苓雅分局警
    備隊調查筆錄、扣押筆錄、扣押物品目錄表在卷可稽，顯非
    於全部犯罪未被發覺前，對於未發覺之罪，向有偵查權之機
    關或公務員自承犯罪，進而接受裁判之情形，參酌前揭判決
    意旨，被告尚無從依自首之規定而邀寬典，附此敘明。
據上論斷，應依刑事訴訟法第369 條第1 項前段、第364 條、第
299 條第1 項前段，刑法第28條、第56條、第321 條第1 項第3
款、第41條第1 項前段，罰金罰鍰提高標準條例第2 條，判決如
主文。
本案經檢察官陳宗吟到庭執行職務。
中    華    民    國    95    年    6     月    30    日
                  刑事第四庭    審判長法  官  蕭權閔
                                      法  官  林水城
                                      法  官  黃蕙芳
以上正本證明與原本無異。
本判決不得上訴。
中    華    民    國    95    年    6     月    30    日
                                      書記官  呂素珍
附錄本件判決論罪科刑法條：
中華民國刑法第321條
犯竊盜罪而有左列情形之一者，處六月以上、五年以下有期徒刑
：
一  於夜間侵入住宅或有人居住之建築物、船艦或隱匿其內而犯
之者。
二  毀越門扇、牆垣或其他安全設備而犯之者。
三  攜帶兇器而犯之者。
四  結夥三人以上而犯之者。
五  乘火災、水災或其他災害之際而犯之者。
六  在車站或埠頭而犯之者。
前項之未遂犯罰之。


司法院資訊處製作；財團法人民間司法改革基金會備份。
